臺灣臺南地方法院交通事件裁定　　　　 96年度交聲字第284號
移送機關　　交通部公路總局嘉義區監理所臺南監理站
異議人即　　甲○○
受處分人
上列受處分人因違反道路交通管理處罰條例案件，對於交通部公
路總局嘉義區監理所臺南監理站，民國96年3月23日所為之裁決
處分（處分案號：嘉監南字第裁74-BB0000000號），聲明異議，
本院裁定如下：
      主  文
原處分撤銷。
甲○○汽車駕駛人，行車速度，超過規定之最高時速，處罰鍰新
臺幣貳仟貳佰元，並記違規點數壹點。
      理  由
一、原處分意旨略以：受處分人即異議人甲○○（下稱異議人）
    ，於民國九十五年四月十一日二十二時二十六分許，其所有
    之車號八七三九─ＪＤ號自小客車，在高雄市高雄都會高架
    道路大中段華夏匝道口（西向東）處，因行車速限六十公里
    ，經測時速七十八公里，超速十八公里未滿二十公里之違規
    事實，經高雄市政府警察局交通警察大隊（下稱舉發機關）
    員警逕行舉發，嗣經原處分機關即交通部公路總局嘉義區監
    理所臺南監理站復以違規事實屬實，依照道路交通管理處罰
    條例（下稱處罰條例）第四十條、第六十三條第一項之規定
    ，裁處異議人罰鍰新臺幣（下同）二千四百元，並記違規點
    數一點等語。
二、本件異議意旨略以：異議人雖有駕車行經上開地點，行車時
    速七十八公里之事實，惟高雄都會高架道路為國道十號之延
    伸道路，行車速限係七十至八十公里，本案行車路段尚未進
    入匝道，且路邊及路面皆未清楚標示速限，在此測速照相論
    處違規實有令人民陷於錯誤而羅織罪名之嫌。又本案違規通
    知單因戶籍地眷村改建而未送達，為此請求撤銷原處分等語
    。
三、本件異議人之違規行為發生於九十五年四月十一日，係在九
    十四年十二月二十八日修正公布，並於九十五年七月一日施
    行之處罰條例第四十條及第六十三條規定之前；而行政罰法
    係九十四年二月五日以華總一義字第09400016841 號命令公
    布，依該法第四十六條規定，自九十五年二月五日開始施行
    ；依行政罰法第五條規定：「行為後法律或自治條例有變更
    者，適用行政機關最初裁處時之法律或自治條例。但裁處前
    之法律或自治條例有利於受處罰者，適用最有利於受處罰者
    之規定。」自應以行政機關「最初裁處時」為法律適用之依
    據。從而本件原處分機關為裁決時係九十六年三月二十三日
    ，比較修法前後處罰條例第四十條及第六十三條之處罰規定
    並未修正，修正後之規定並無不利於異議人，有關裁處法律
    之適用，自應依九十四年十二月二十八日修正公布，並於九
    十五年七月一日施行後處罰條例第四十條及第六十三條第一
    項第一款規定予以處理，始符法旨，合先敘明。
四、按汽車駕駛人，行車速度超過規定之最高時速者，除有處罰
    條例第四十三條第一項第二款情形外，處一千二百元以上二
    千四百元以下罰鍰，並記違規點數一點，處罰條例第四十條
    、第六十三條第一項第一款分別定有明文。
五、經查：
（一）異議人經警逕行舉發於九十五年四月十一日二十二時二十
      六分許，駕駛其所有之車牌號碼八七三九－ＪＤ號自小客
      車，行經每小時速限為六十公里之高雄市高雄都會高架道
　    路大中段華夏匝道口（西向東）處，經測得行速為七十八
      公里，超速十八公里未滿二十公里之違規事實，為異議人
      所不爭執，且有高雄市政府警察局第BB0000000號舉發違
      反道路交通管理事件通知單一紙及舉發採證照片一張在卷
      可佐。
（二）本件舉發地點即高雄都會高架道路大中段華夏匝道口（西
      向東處）前，設有測速照相告示牌及最高時速六十公里之
      速限標誌，且明顯易辨，有卷附高雄市政府警察局交通警
      察大隊九十六年五月十四日高市警交三字第０九六０００
      九二五一號函附測照地點前之速限及測速取締警示標誌相
      片照片共六張足憑。
（三）再按處理違反道路交通管理事件，有關文書送達之程序，
      依行政程序法之規定，違反道路交通管理事件統一裁罰基
      準及處理細則第十一條第一項第三款、第五條分別定有明
      文。復按送達，不能依前二條規定為之者，得將文書寄存
      送達地之地方自治或警察機關，並作送達通知書兩份，一
      份黏貼於應受送達人住居所、事務所、營業所或其就業處
      所門首，另一份交由鄰居轉交或置於該送達處所信箱或其
      他適當位置，以為送達。前項情形，由郵政機關為送達者
      ，得將文書寄存於送達地之郵政機關。寄存機關自收受寄
      存文書之日起，應保存三個月，行政程序法七十四條亦有
      規定。再前開所稱「住居所」係民法上概念，指當事人依
      一定事實，足認以久住之意思，住於一定之地域者，即為
      設定其住所於該地；所謂「一定事實」，包括戶籍登記、
      居住情形等，尤以戶籍登記資料為主要依據，但不以登記
      為要件。而戶籍法所為之戶籍住址之登記，採形式主義，
      未登記不發生戶籍法上效力。戶籍登記之住址（即戶籍所
      地址），則為戶籍管轄區內之處所，主要發生選舉、兵役
      、教育等公法上效力，與住居所為民法上法律行為的準據
      ，發生各種民事上的效力，二者規範意旨不同。實務上戶
      籍法上的住址與民法上的住居所，絕大多數情形雖為同一
      處所，但並非當然同一，然不論法院或行政機關在調查「
      住所」時，通常均以戶籍登記的住址為認定標準。查異議
      人雖辯稱上開戶籍地址因眷村改建致未能收受舉發通知單
      等語，惟本件舉發違反道路交通管理事件通知單及違規採
      證照片，業經高雄市政府警察局交通警察大隊交由郵政機
      關之郵務人員以寄存送達方式，送達異議人所登記汽車車
      籍資料中之戶籍地址即台南市東區精忠三村八０四號，此
      有該隊九十五年九月二十五日高市警交三字第０九五００
      一七九一五號函附高雄市政府警察局違規罰單單退管理系
      統寄存已入案移送表、汽車車籍查詢表及舉發單郵寄封面
      各一紙在卷足稽。另異議人之戶籍地址係「台南市東區精
      忠三村八０四號」，且自八十一年九月二十三日起迄今均
      設籍於上址，並無任何遷徙紀錄，有異議人之遷徙紀錄資
      料查詢結果一紙附卷可參，是此，核諸上揭說明，異議人
      車籍資料中之戶籍地址既未向公路監理機關申請辦理變更
      登記，則舉發機關依原所登記之上開車籍資料對異議人為
      送達，尚無違誤，舉發機關寄存送達合於法定應踐行之程
      序為合法有效。
六、綜上所述，異議人駕駛上開自小客車於前揭時、地有超速十
    八公里未滿二十公里行駛之違規事實，既可認定。惟按違反
    道路交通管理事件統一裁罰基準表（下稱裁罰基準表）之規
    定，違反處罰條例第四十條規定，駕駛人行車速度，超過規
    定之最高時速未滿二十公里者，最高額罰鍰為二千二百元（
    因逾越應到案期限六十日以上繳納罰鍰）；駕駛人行車速度
    ，超過規定之最高時速二十公里以上者，最高額罰鍰始為二
    千四百元，然原處分機關依駕駛人行車速度，超過規定之最
    高時速未滿二十公里，裁處異議人最高額罰鍰二千四百元，
    核諸上揭說明，原裁決顯有違誤。異議人之異議雖無理由，
    然原處分既有如上開可議之處，應由本院將原處分撤銷，依
    處罰條例第四十條、第六十三條第一項第一款並參酌裁罰基
    準表之規定，裁定如主文第二項所示之處罰，以資適法。
七、據上論結，應依道路交通管理處罰條例第八十七條第二項、
    道路交通案件處理辦法第二十條前段，裁定如主文。
中　　華　　民　　國　　96　　年　　8　　月　　30　　日
                  交通法庭法　官　鍾邦久
以上正本證明與原本無異。
如不服本裁定應於送達後5日內向本院提出抗告狀（應附繕本）
。
 　　                     書記官　陳慧玲
中　　華　　民　　國　　96　　年　　8　　月　　30　　日
